【裁判字號】    96,上訴,560
【裁判日期】    970808
【裁判案由】    違反槍砲彈藥刀械管制條例
【裁判全文】
臺灣高等法院刑事判決                 96年度上訴字第560號
上  訴  人
即  被  告  甲○○
指定辯護人  袁大蓉律師
上列上訴人因槍砲彈藥刀械管制條例案件，不服臺灣板橋地方法
院95年度訴字第1418號，中華民國95年12月14日第一審判決（起
訴案號：臺灣板橋地方法院檢察署95年度偵緝字第842號），提
起上訴，本院判決如下：
    主  文
上訴駁回。
    事  實
一、甲○○有妨害自由、妨害風化等前科，又因公共危險案件，
    經臺灣桃園地方法院以91年度桃交簡字第2003號判決判處有
    期徒刑3月，如易科罰金以銀元300元折算1日確定，甫於91
    年12月17日易科罰金執行完畢（於本件構成累犯）。再因違
    反槍砲彈藥刀械管制條例案件，經臺灣基隆地方法院以93年
    度訴字第534號判處有期徒刑5月，如易科罰金以銀元300元
    折算1日，併科罰金新臺幣30,000元確定，於94年7月8日徒
    刑易科罰金執畢出監（不構成累犯）。詎仍不知悔改，明知
    可發射金屬或子彈具有殺傷力之手槍及可供槍枝使用之子彈
    ，係槍砲彈藥刀械管制條例所列管之槍砲彈藥，非經主管機
    關許可，不得持有，竟於民國94年6月底某日，在台北縣土
    城市○○路某卡拉OK店內，由真實姓名年籍不詳，綽號為「
    阿呆」之成年男子將具殺傷力之仿BERETTA廠半自動手槍製
    造之玩具手槍槍身組合土造金屬槍管及土造金屬滑套改造而
    成之改造手槍1支（含彈匣1個、槍枝管制編號0000000000號
    ）、仿BERETTA廠84型半自動手槍製造之玩具手槍換裝土造
    金屬槍管而成之改造手槍2支（各含彈匣1個、槍枝管制編號
    分別為0000000000號及0000000000號）、具殺傷力之制式子
    彈2顆（子彈批號WP93）、土造金屬彈殼加裝直徑8.6mm-9.0
    mm金屬彈頭而成之土造子彈4顆（其中1顆不具殺傷力）等物
    ，交付予甲○○作為防身之用。甲○○即未經許可而持有之
    ，嗣於94年7月6日14時10分許，為警持搜索票在桃園縣桃園
    市○○○街99號607號房內查獲，並當場在甲○○腰際查獲
    上開槍枝管制編號為0000000000號之改造手槍1支（含彈匣1
    個）及上開子彈共6顆。另在前開處所之沙發下查獲以塑膠
    袋包裝之上開槍枝管制編號分別為0000000000號及00000000
    00號之改造手槍2支（各含彈匣1個）、不具殺傷力之土造子
    彈3顆、土造彈殼1顆等物，始悉上情。
二、案經臺北市政府警察局報請臺灣板橋地方法院檢察署檢察官
    偵查起訴。
    理  由
一、訊據上訴人即被告甲○○對於上揭時地收受槍枝、子彈而持
    有後，經警查獲等事實，坦承不諱，僅以收受時不知道槍彈
    具有殺傷力，給的人說是道具槍云云置辯。經查：
    (一)按被告之自白，非出於強暴、脅迫、利誘、詐欺、疲勞訊
      問、違法羈押或其他不正之方法，且與事實相符者，得為
      證據。刑事訴訟法第156條第1項定有明文。查本件被告於
      警詢中，就取得上開槍枝子彈之來源及用途，供述甚詳，
      雖其間因被告表示有服用抗憂鬱藥物，精神不濟想睡覺，
      然經原審法院勘驗警詢筆錄，被告於製作筆錄過程中，有
      喝水、洗臉，並且於被告表示想睡覺時，即於當日20時30
      分停止製作筆錄。經休息後，於翌日6時55分開始製作第
      二次筆錄，並於警方詢問精神狀況時，表示良好等情，有
      原審法院95年9月22日勘驗筆錄一件在卷可憑。從而，實
      難認被告於警詢之陳述係在意識不清模糊狀態下所製作。
      又被告其後移送檢察官偵訊時，就槍彈來源雖另有說明而
      與警詢所稱不同，然其就取得槍彈之過程及用途一節，陳
      述明確，雖然辯稱是道具槍，惟表示非常後悔，希望能改
      過自新之意等語，亦經原審法院製作勘驗筆錄在卷可參。
      從而，亦難認被告於偵訊中之自白係出於不正方法取得，
      合先敘明。
    (二)被告為警於前述時間、地點查扣之槍枝、子彈，經送內政
      部警政署刑事警察局鑑驗結果，其中槍枝部分，分別係仿
      BERETTA廠半自動手槍製造之玩具手槍槍身組合土造金屬
      槍管及土造金屬滑套改造而成之改造手槍1支（含彈匣1個
      、槍枝管制編號0000000000號）、仿BERETTA廠84型半自
      動手槍製造之玩具手槍換裝土造金屬槍管而成之改造手槍
      2支（各含彈匣1個、槍枝管制編號分別為0000000000號及
      0000000000號），均具殺傷力；子彈部分則為具殺傷力之
      制式子彈2顆（子彈批號WP93）、土造金屬彈殼加裝直徑
      8.6mm-9.0mm金屬彈頭而成之土造子彈4顆（其中1顆不具
      殺傷力）等情，有該局94年8月2日刑鑑字第0940105641號
      槍彈鑑定書一份附卷可按。
    (三)又被告雖辯稱不知槍彈具殺傷力，以為是道具槍云云。惟
      查被告於警、偵訊中已供稱是拿來防身之用等語。既然是
      供防身之用，豈有使用無殺傷力道具槍之理？且如係道具
      槍，卻何以非使用一般無殺傷力之塑膠子彈，而使用加裝
      金屬彈頭之子彈？再者被告所取得槍枝數量亦有3支，如
      僅係道具槍，自難達到其所謂防身效果可言，又何須一次
      取得3支？從而，被告所辯，實難遽予採信。
    (四)至辯護意旨另認被告因罹精神分裂症，行為時有心神喪失
      或精神耗弱之情形一節。查被告刻因精神分裂症在行政院
      衛生署八里療養院治療等情，固據其提出診斷證明書在卷
      可稽。然被告收受他人交付上開槍彈後，進而持有之，為
      本罪之構成要件行為，被告對於取得上開槍彈之過程及用
      途，業於警詢、偵查中供述綦詳，已如前述。顯見被告在
      取得上開槍彈後，進而持有乃至經警查獲之際，對於其未
      經許可而持有上開槍枝及子彈之行為事實，認知並未因精
      神分裂症而有所影響。本院將被告送至臺灣大學醫學院附
      設醫院接受精神鑑定，鑑定結論為：「陳員涉案時，其辨
      識行為對錯之能力，或依其辨識而行為之能力，並未受到
      精神症狀之影響而有明顯下降之情形。」（見本院卷附精
      神鑑定報告書），鑑定結果與被告當時精神狀況相符。至
      於被告辯稱所取得者乃係道具槍一節，不足採信亦如前述
      ，惟益足證明被告確實明知並在意識清楚之情形下持有上
      開槍枝子彈甚明，難認被告行為時有何心神喪失或精神耗
      弱可言。
    (五)此外，復有扣案之槍枝、子彈及照片等物在卷足資佐證。
      本件事證明確，被告犯行堪以認定，應予依法論罪科刑。
二、按行為後法律有變更者，適用行為時之法律。但行為後之法
    律有利於行為人者，適用最有利於行為人之法律，刑法第2
    條第1項定有明文。被告行為後，新修正刑法於95年7月1日
    施行，其中與本件有關者，乃：(一)修正前刑法第33條第5款
    原規定：「罰金：（銀元）1元以上」，依現行法規所定貨
    幣單位折算新臺幣條例第2條規定折算為新臺幣後，上開罰
    金刑之最低數額即為新臺幣3元；而修正後刑法第33條第5款
    則規定：「罰金：新臺幣1,000元以上，以百元計算之」，
    即修正後之罰金刑最低數額，已提高為新臺幣1,000元；比
    較新舊法之結果，修正後之規定，並未較有利於被告。(二)又
    第55條有關想像競合犯之規定，仍然保留，但在科刑上有所
    限制；且修正後之規定僅係法理之明文化，非屬法律之變更
    ，自應逕行適用修正後第55條之想像競合犯規定，無比較適
    用之問題。(三)刑法第47條累犯之規定亦經修正，惟被告有如
    事實欄所載前科及刑之執行情形，有本院被告前案紀錄表一
    件在卷可憑，其於受有期徒刑執行完畢後，五年內故意再犯
    本件有期徒刑以上之罪，不論依修正前之刑法第47條，或修
    正後之刑法第47條第1項之規定，均構成累犯。(四)刑法第42
    條第2項前段規定：「易服勞役以1元以上3元以下折算一日
    。」又被告行為時之易服勞役折算標準，業據修正前罰金罰
    鍰提高標準條例第2條前段規定，就其原定數額提高為100倍
    折算1日，則被告行為時之易服勞役折算標準，應以銀元300
    元即新台幣900元折算1日。惟95年7月1日修正公布施行之刑
    法第42條第3項前段規定：「易服勞役以新台幣一千元、二
    千元或三千元折算一日。」比較修正前後之易服勞役折算標
    準，於本件情形，自以修正後之規定，較有利於被告。綜合
    上開刑法修正前後之情形，於本件以適用修正後刑法關於罰
    金易服勞役之折算標準，對被告較有利。從而，應依刑法第
    2條第1項但書規定，整體適用修正後之規定。
三、核被告所為，係犯槍砲彈藥刀械管制條例第8條第4項未經許
    可持有可發射子彈具有殺傷力之槍枝罪及同法第12條第4項
    未經許可持有子彈罪。被告以一持有行為觸犯上開二罪名，
    為想像競合犯，應從一重之未經許可持有可發射子彈具有殺
    傷力之槍枝罪論處。又被告有如事實欄所載前科及刑之執行
    情形，有本院被告前案紀錄表一件在卷可憑，其於受有期徒
    刑執行完畢後，五年內故意再犯本件有期徒刑以上之罪，應
    依刑法第47條第1項規定，論以累犯，並加重其刑。
四、原審同此事實認定，依槍砲彈藥刀械管制條例第8條第4項、
    第12條第4項，刑法第11條前段、第2條第1項但書、第55條
    、第47條第1項、第42條第3項前段之規定，審酌被告未經許
    可持有具有殺傷力之槍枝子彈，嚴重危害社會秩序，影響社
    會治安甚鉅，兼衡其犯罪動機、目的、其因罹有精神分裂之
    疾病，一時失慮致犯刑章，以及持有槍枝之數量、犯罪後之
    態度等一切情狀，量處有期徒刑年肆月，併科罰金新臺幣
    拾萬元，並就罰金部分，諭知易服勞役之折算標準以新臺幣
    壹仟元折算一日。至本件被告犯罪情狀已經審酌如前，被告
    持有上開槍枝子彈，綜合其數量、取得過程及用途等情，實
    難認客觀上有何情堪憫恕之處，自無從援引刑法第59條規定
    酌減其刑。並以，扣案可發射子彈具有殺傷力之仿BERETTA
    廠半自動手槍製造之玩具手槍槍身組合土造金屬槍管及土造
    金屬滑套改造而成之改造手槍1支（含彈匣1個、槍枝管制編
    號0000000000號）、仿BERETTA廠84型半自動手槍製造之玩
    具手槍換裝土造金屬槍管而成之改造手槍2支（各含彈匣1個
    、槍枝管制編號分別為0000000000號及0000000000號）；具
    殺傷力之制式子彈2顆（子彈批號WP93）、土造金屬彈殼加
    裝直徑8.6mm-9.0mm金屬彈頭而成之土造子彈2顆，均為違禁
    物，依應依刑法第38條第1項第1款規定宣告沒收。至土造金
    屬彈殼加裝直徑8.6mm-9.0mm金屬彈頭而成之土造子彈1顆不
    具殺傷力；另1顆經試射擊發，剩餘彈殼、彈頭，不再具有
    之子彈功能，已非違禁物，以及不具殺傷力之土造金屬彈殼
    加裝直徑8.2mm金屬彈頭而成之土造子彈3顆，彈殼1顆等物
    ，均非違禁物，爰不予宣告沒收。其認事用法，核無違誤，
    量刑亦甚妥適。被告上訴稱：我不知道道具槍有殺傷力，我
    只知道那是道具槍云云。惟查：被告除持有改造手槍3支外
    ，尚持有具殺傷力之制式子彈2顆（子彈批號WP93）、金屬
    彈殼加裝直徑8.6mm-9.0mm金屬彈頭而成之土造子彈2顆，又
    於檢察官偵查時供稱持有改造手槍之目的係為防身之用，是
    被告辯稱以為是玩具槍、不知有殺傷力云云，自難採憑。辯
    護人為被告辯護稱：被告行為時有精神分裂症，無法分辨槍
    枝真偽云云，亦無可採。是被告上訴，核無理由，應該駁回
    。
據上論斷，應依刑事訴訟法第368條，判決如主文。
本案經檢察官蔡薰慧到庭執行職務。
中    華    民    國    97    年    8     月    8    日
                  刑事第十二庭  審判長法  官  蔡永昌
                                      法  官  蘇素娥
                                      法  官  陳榮和
以上正本證明與原本無異。
如不服本判決，應於收受送達後十日內向本院提出上訴書狀，其
未敘述上訴之理由者並得於提起上訴後十日內向本院補提理由書
（均須按他造當事人之人數附繕本）。
                                      書記官  林吟玲
中    華    民    國    97    年    8     月    8    日
附錄：本案論罪科刑法條全文
槍砲彈藥刀械管制條例第8條第1項、第4項
未經許可，製造、販賣或運輸鋼筆槍、瓦斯槍、麻醉槍、獵槍、
空氣槍或第四條第一項第一款所定其他可發射金屬或子彈具有殺
傷力之各式槍砲者，處無期徒刑或五年以上有期徒刑，併科新臺
幣一千萬元以下罰金。
未經許可，持有、寄藏或意圖販賣而陳列第一項所列槍枝者，處
三年以上十年以下有期徒刑，併科新臺幣七百萬元以下罰金。
槍砲彈藥刀械管制條例第12條第4項
未經許可，持有、寄藏或意圖販賣而陳列子彈者，處五年以下有
期徒刑，併科新台幣三百萬元以下罰金。


司法院資訊處製作；財團法人民間司法改革基金會備份。
